【裁判字號】    96,簡,847
【裁判日期】    970220
【裁判案由】    消防法
【裁判全文】
臺北高等行政法院判決
                                     96年度簡字第00847號
原      告  甲○○
被      告  臺北縣政府
代  表  人  乙○○縣長）住同.
上列當事人間因消防法事件，原告不服內政部中華民國96年9月
10日台內訴字第0960120142號訴願決定，提起行政訴訟。本院判
決如下：
    主  文
原告之訴駁回。
訴訟費用由原告負擔。
    事  實
一、事實概要：
    緣原告為坐落台北縣板橋市○○街2巷28號1樓「萬祥煤氣有
    限公司」之負責人，經被告機關所屬消防局第1大隊民生分
    隊於民國（下同）96年5月20日前往實施查察，發現該公司
    所有之已灌氣逾期未送驗之液化石油氣鋼瓶1 支（16公斤裝
    ），乃當場開具舉發違反消防法案件通知單（編號第005152
    號）予以舉發。被告機關認原告違反消防法第15條第2 項及
    公共危險物品及可燃性高壓氣體設置標準暨安全管理辦法第
    75 條 規定，遂依消防法第42條規定，以96年6 月7 日北府
    消預字第0960018208號消防法案件處分書（下稱系爭處分）
    裁處原告新臺幣（下同）3 萬元罰鍰。原告不服，提起訴願
    亦遭決定駁回，遂向本院提起本件行政訴訟。
二、兩造聲明：
  (一)原告聲明求為判決：
    1.撤銷原處分及訴願決定。
    2.訴訟費用由被告負擔。
  (二)被告聲明求為判決：
    1.請求駁回原告之訴。
    2.訴訟費用由原告負擔。
三、兩造之爭點：被告以原告違反消防法第15條第2項及公共危
    險物品及可燃性高壓氣體設置標準暨安全管理辦法第75條規
    定，依消防法第42條規定裁處原告3萬元罰鍰，是否適法？
  (一)原告主張之理由：
    本人經營之萬祥煤氣有限公司於96年5月20日有一桶檢驗牌
    未明顯標示且一支過期根本執法過苛。本公司也沒有送出去
    ，應該退回工廠送檢驗場，予以免罰。
  (二)被告主張之理由：
    1.按消防法第2條、第15條第2項及第42條規定：「本法所稱
      管理權人係指依法令或契約對各該場所有實際支配管理權
      者；其屬法人者，為其負責人。」、「前項公共危險物品
      及可燃性高壓氣體之範圍及分類，製造、儲存或處理場所
      之位置、構造及設備之設置標準，儲存、處理及搬運之安
      全管理辦法，由中央主管機關會同中央目的事業主管機關
      定之。」、「第十五條所訂公共危險物品及可燃性高壓氣
      體製造、儲存或處理場所，其位置、構造及設備未符合設
      置標準，或儲存、處理及搬運未符合安全管理規定者，處
      其管理權人或行為人新台幣2萬元以上10萬元以下罰鍰；
      經處罰鍰後仍不改善，得連續處罰，並得予以三十日以下
      停業或停止其使用之處分。」又公共危險物品及可燃性高
      壓氣體設置標準暨安全管理辦法第1條「本辦法依消防法
      第15條第2項規定訂定之。」
    2.依據消防法第15條第2項訂定之「公共危險物品及可燃性
      高壓氣體設置標準暨安全管理辦法」第75條規定：「液化
      石油氣製造及處理場所之經營者應於容器檢驗期限屆滿前
      ，將容器送往中央主管機關認可之檢驗場，依定期檢驗基
      準實施檢驗；經檢驗合格之容器，應附加合格標示。」被
      告消防局第一大隊民生分隊檢查人員於96年5月20日前往
      實施檢查，發現該販賣液化石油氣場所未依規定實施鋼瓶
      定期送驗，據以開立舉發單並無不當。
    3.原告謂「本人經營之萬祥煤氣有限公司於96年5月20日有1
      桶檢驗牌未明顯標示且1支過期根本執法過於嚴苛．．．
      」云云，經查該逾期鋼瓶於該營業場所查獲，且該鋼瓶封
      套完整為已灌裝鋼瓶（皆有舉發照片可稽），已構成違法
      要件，依法取締並無不當，查上開法令已明文規定，該處
      理場所之經營者應於容器檢驗期限屆滿前，將容器送往中
      央主管機關認可之檢驗場實施檢驗，然被告消防局檢查人
      員於96年5月20日前往該場所檢查，發現1支應於96年4月
      前檢驗之逾期鋼瓶，違反事實明確，且原告業已自認違規
      事實，是原告主張違章等部分，自不能據為免罰之理由。
    4.該販賣液化石油氣場所未依規定實施鋼瓶定期送驗，被告
      依據消防法第15條及第42條規定，裁處3萬元之處分，認
      事量罰並無不當。
    理  由
一、按消防法第2 條規定：「本法所稱管理權人係指依法令或契
    約對各該場所有實際支配管理權者；其屬法人者，為其負責
    人。」、同法第15條第2 項規定：「前項公共危險物品及可
    燃性高壓氣體之範圍及分類，製造、儲存或處理場所之位置
    、構造及設備之設置標準，儲存、處理及搬運之安全管理辦
    法，由中央主管機關會同中央目的事業主管機關定之。．．
    ．」同法第42條規定：「第15條所定公共危險物品及可燃性
    高壓氣體之製造、儲存或處理場所，其位置、構造及設備未
    符合設置標準，或儲存、處理及搬運未符合安全管理規定者
    ，處其管理權人或行為人新臺幣2 萬元以上10萬元以下罰鍰
    ；經處罰鍰後仍不改善者，得連續處罰，並得予以30日以下
    停業或停止其使用之處分。」
二、又公共危險物品及可燃性高壓氣體設置標準暨安全管理辦法
    第1 條規定：「本辦法依消防法（下稱本法）第15條第2項
    規定訂定。」、同法第75條第1 項規定：「液化石油氣製造
    及處理場所之經營者應於容器檢驗期限屆滿前，將容器送往
    中央主管機關認可之檢驗場，依定期檢驗基準實施檢驗；經
    檢驗合格之容器，應附加合格標示。」另各級消防主管機關
    辦理消防安全檢查違法案件處理注意事項之表8 「違反消防
    法第15條有關公共危險物品及可燃性高壓氣體設置標準暨安
    全管理規定之裁處基準表」規定，已逾檢驗期限之鋼瓶10
    支以內，屬一般違規，第1次裁處3 萬元以下罰鍰。
三、查原告為坐落台北縣板橋市○○街2 巷28號1 樓「萬祥煤氣
    有限公司」之負責人，經被告機關所屬消防局第1 大隊民生
    分隊於96年5 月20日前往實施查察，發現該公司所有之已灌
    氣逾期未送驗之液化石油氣鋼瓶1 支，乃當場開具舉發違反
    消防法案件通知單（編號第005152號）予以舉發。被告認原
    告違反消防法第15條第2 項及公共危險物品及可燃性高壓氣
    體設置標準暨安全管理辦法第75條規定，遂依消防法第42
    條規定，於96年6 月7 日以系爭處分裁處原告3 萬元罰鍰。
    原告不服，提起訴願亦遭決定駁回，遂向本院提起本件行政
    訴訟之事實，有原告拒絕簽名之被告所屬消防局第一救災救
    護大隊專責檢查小組執行現場違反消防法「危險物品」現場
    檢查紀錄表（日期：96年5 月20日10時20分）及家用液化石
    油氣逾期鋼瓶查報清冊、取締照片2 張、被告所屬消防局第
    一大隊舉發違反消防法案件通知單、送達證書、系爭處分及
    訴願書等，各附原處分卷足稽。兩造主張之事實、理由及陳
    述，有如上述整理，雙方主要爭執在：被告以原告違反消防
    法第15條第2 項及公共危險物品及可燃性高壓氣體設置標準
    暨安全管理辦法第75條規定，依消防法第42條規定裁處原告
    3 萬元罰鍰，是否適法？
四、經查：
  (一)本件原告起訴狀載明：「本人經營之萬祥煤氣有限公司於96
    年5 月20日有一桶檢驗牌未明顯標示且一支過期根本執法過
    苛。本公司也沒有送出去，應該退回工廠送檢驗場，予以免
    罰。」有其起訴狀在卷足稽，可知原告並不爭執確經被告機
    關查獲其所有「已灌氣逾期未送驗之液化石油氣鋼瓶1 支（
    16 公 斤裝）」之事實，僅表示「沒有送出去，應退回工廠
    送檢驗場」，主張應予免罰而已；復有被告所屬消防局第一
    大隊當場開具舉發違反消防法案件之通知單（編號第005152
    號）、原告拒絕簽名之被告所屬消防局第一救災救護大隊專
    責檢查小組執行現場違反消防法「危險物品」現場檢查紀錄
    表（日期：96年5 月20日10時20分）及家用液化石油氣逾期
    鋼瓶查報清冊及取締照片2 張等附原處分卷足查。是原告經
    被告查獲其所有「已灌氣逾期未送驗之液化石油氣鋼瓶1 支
    （16公斤裝）」之事實，即洵堪認定。
  (二)查原告起訴主張本件雖經查獲「已灌氣逾期未送驗之液化石
    油氣鋼瓶1 支（16公斤裝）」（下稱系爭鋼瓶），但未經送
    出去，應退回工廠檢驗等語。惟查，原告係經營煤氣公司之
    業者，對於煤氣即液化石油氣屬易燃物品，且通常係以灌氣
    加壓方式注入鋼瓶，非常著重鋼瓶耐壓之安全性，經營者稍
    有疏忽即易致生火災及鋼瓶承載壓力不足導致爆炸之公共危
    險，故而應依依消防法第15條第2 項規定訂定之「公共危險
    物品及可燃性高壓氣體設置標準暨安全管理辦法」第75 條
    第1 項規定定期送驗，通過檢驗單位之檢驗合格標示之鋼瓶
    始得灌氣使用之基本作業，難諉為不知，其應注意而疏未注
    意，縱無故意，亦難解免其過失責任。被告因而依首揭規定
    予以科罰較低罰鍰3 萬元，於法自屬有據。是原告陳稱系爭
    鋼瓶未送出去應予免罰之主張，尚非法定免罰之事由，無法
    憑採。
五、綜上，原告所訴均委無足採，從而被告以原告違反消防法第
    15條第2 項及公共危險物品及可燃性高壓氣體設置標準暨安
    全管理辦法第75條規定，依消防法第42條規定，以系爭處分
    裁處原告3 萬元罰鍰並無違誤，訴願決定予以維持，亦無不
    合。原告徒執前詞，訴請撤銷，為無理由，應予駁回。
據上論結，本件原告之訴為無理由，爰依行政訴訟法第98條第1
項前段、236條、第233條第1項，判決如主文。
中    華    民    國    97    年     2    月   20     日
                  臺北高等行政法院第六庭
                                  法  官   陳鴻斌
上為正本係照原本作成。
本件以訴訟事件所涉及之法律見解具有原則性者為限，始得於本
判決送達後20日內向本院提出上訴狀並表明上訴理由，如已於本
判決宣示後送達前提起上訴者，應於判決送達後20日內補具上訴
理由（均按他造人數附繕本），且經最高行政法院許可後方得上
訴。
中    華    民    國    97    年     2    月   27     日
                                  書記官  陳清容


司法院資訊處製作；財團法人民間司法改革基金會備份。
